臺灣新北地方法院刑事判決
111年度金訴字第1458號
公  訴  人  臺灣新北地方檢察署檢察官
被      告  陳翰玄


上列被告因違反洗錢防制法等案件，經檢察官提起公訴（110年
度偵字第44921號），被告於準備程序中先就被訴事實為有罪之
陳述，經告知簡式審判程序之旨，並聽取當事人之意見後，本院
裁定由受命法官獨任進行簡式審判程序審理，判決如下：
    主  文
陳翰玄共同犯詐欺取財罪，處有期徒刑3月，如易科罰金，以新
臺幣1000元折算1日。又共同犯洗錢防制法第14條第1項之洗錢罪
，處有期徒刑3月，併科罰金新臺幣1萬元，罰金如易服勞役，以
新臺幣1000元折算1日。
未扣案犯罪所得新臺幣300元沒收，於全部或一部不能沒收或不
宜執行沒收時，追徵其價額。
    事實及理由
一、犯罪事實
（一）陳翰玄與劉汶炫（民國92年2月生，檢察官起訴書記載劉
      汶炫部分將另案偵辦）基於詐欺取財之犯意聯絡，由劉汶
      炫於110年8月14日在某臉書粉絲團（無證據證明此粉絲團
      之人數多寡，加入條件亦不明）上以「子逸」為暱稱張貼
      不實之假指甲代工訊息，使黃妙鈞觀覽後陷於錯誤，而於
      同日依「子逸」之指示將其中華郵政頭城郵局帳戶（帳號
      0000000-0000000號，下稱本案帳戶）提款卡密碼更改為
      「123456」，並於同日15時34分在統一便利商店葛瑪蘭門
      市（址設宜蘭縣○○鎮○○路00號）將本案帳戶提款卡以交貨
      便店到店方式寄出（寄件代碼為Z00000000000號）。本案
      帳戶提款卡於110年8月15日22時49分送達統一便利商店新
      忠誠門市（址設臺北市○○區○○○路0段00○00號），劉汶炫
      即通知陳翰玄取件。陳翰玄於110年8月16日20時18分騎乘
      車牌號碼000-000普通重型機車搭載不知情之友人吳惠玲
      （業經檢察官為不起訴處分）前往統一便利商店新忠誠門
      市，由吳惠玲於同日20時21分代陳翰玄取件，旋由陳翰玄
      將本案帳戶提款卡交予劉汶炫，劉汶炫復於2、3小時後交
      付新臺幣（下同）300元之報酬予陳翰玄。
（二）陳翰玄與劉汶炫另基於詐欺取財及洗錢之犯意聯絡，由劉
      汶炫於110年8月16日21時52分致電張博州，佯稱係客服人
      員，並表示張博州先前網路購物時誤加入高級會員，須使
      用網路銀行清除設定云云。張博州因而陷於錯誤，即於同
      日22時51分使用網路銀行轉帳4萬9986元至本案帳戶。陳
      翰玄與劉汶炫即以此方式掩飾、隱匿詐欺犯罪所得。
二、證據名稱
（一）被告陳翰玄之供述。
（二）證人吳惠玲於警詢、偵訊時之供述及證述。
（三）證人黃妙鈞於警詢時之證述。
（四）證人張博州於警詢時之證述。
（五）證人黃妙鈞與「子逸」之訊息紀錄。
（六）證人張博州之通話紀錄、轉帳紀錄截圖。
（七）統一便利商店交貨便貨態查詢結果。
（八）吳惠玲取件之監視錄影翻拍照片。
三、論罪科刑
（一）核被告就犯罪事實㈠所為，係犯刑法第339條第1項之詐欺
      取財罪；其就犯罪事實㈡所為，則係犯刑法第339條第1項
      之詐欺取財罪、洗錢防制法第14條第1項之洗錢罪。被告
      就犯罪事實㈠㈡與劉汶炫有犯意聯絡、行為分擔，均為共同
      正犯。
（二）公訴意旨以被告與劉汶炫、「小偉」共同犯罪為由，認被
      告就犯罪事實㈠㈡均涉犯刑法第339條之4第1項第2款之3人
      以上共同詐欺取財罪嫌。惟卷內並無事證可認「小偉」不
      是劉汶炫，且無證據證明被告有與劉汶炫以外之人接洽聯
      繫，是正犯人數是否確達3人以上、被告主觀上是否知悉
      有劉汶炫以外之正犯存在，皆非無疑，尚難認定本件符合
      「3人以上共同犯之」要件。乃本院認兩罪名之社會基本
      事實同一，差別僅在於加重要件該當於否，又無礙被告之
      防禦權，故依刑事訴訟法第300條規定，變更起訴法條。
（三）被告就犯罪事實㈡所犯詐欺取財罪及洗錢罪，具有行為局
      部之同一性，為想像競合犯，應依刑法第55條規定，從一
      重之洗錢罪論處。被告就犯罪事實㈠所犯詐欺取財罪、就
      犯罪事實㈡所犯洗錢罪，被害法益互殊，時空先後有別，
      犯意各異，應予分論併罰。
（四）被告於本院審理時，就犯罪事實㈡洗錢犯行已坦白承認，
      應依洗錢防制法第16條第2項規定減輕其刑。
（五）本院審酌被告詐取帳戶並用以詐取金錢，損及被害人之財
      產，並致使執法人員不易追查本案犯罪所得，所為實屬不
      該。又被告於本院審理時業已坦承不諱，非無悔意，兼衡
      其犯罪動機、目的、手段、前科素行，及其自陳高中肄業
      之智識程度，目前從事清潔消毒工作等一切情狀，分別量
      處如主文所示之刑，並諭知有期徒刑如易科罰金及罰金如
      易服勞役之折算標準，以資懲儆。
（六）被告就本件犯行實際獲有300元之犯罪所得，應依刑法第3
      8條之1第1項、第3項規定諭知沒收追徵。
據上論斷，應依刑事訴訟法第273條之1第1項、第299條第1項前
段、第300條，判決如主文。
本案經檢察官蔣政寬提起公訴，檢察官簡志祥到庭執行職務。
中　　華　　民　　國　　111 　年　　11　　月　　22　　日
                  刑事第十一庭  法　官  林琮欽
以上正本證明與原本無異
如不服本判決應於送達後20日內向本院提出上訴狀
                                書記官　薛力慈
中　　華　　民　　國　　111 　年　　11　　月　　22　　日
附錄：本案論罪科刑法條全文
中華民國刑法第339條第1項
意圖為自己或第三人不法之所有，以詐術使人將本人或第三人之
物交付者，處5年以下有期徒刑、拘役或科或併科50萬元以下罰
金。

洗錢防制法第14條第1項
有第二條各款所列洗錢行為者，處7年以下有期徒刑，併科新臺
幣5百萬元以下罰金。